【裁判字號】    97,台上,1471
【裁判日期】    970410
【裁判案由】    違反毒品危害防制條例
【裁判全文】
最高法院刑事判決            九十七年度台上字第一四七一號
上 訴 人  甲○○
上列上訴人因違反毒品危害防制條例案件，不服台灣高等法院高
雄分院中華民國九十六年十二月十日第二審判決（九十五年度上
訴字第三四一號，起訴案號：台灣高雄地方法院檢察署九十四年
度偵字第六一四０號），提起上訴，本院判決如下：
    主  文
原判決撤銷，發回台灣高等法院高雄分院。
    理  由
本件原判決認定上訴人甲○○基於販賣第二級毒品安非他命牟利
之概括犯意，以每公斤新台幣（下同）四十四萬元之價格，向蘇
俊豪（另案起訴）販入安非他命後，連續售賣予不詳姓名者、簡
秀梅、陳勝宏及陳蔡小萍等人：(一)民國九十四年一月中旬起至同
月十八日二十三時四十七分前某時間，在不詳地點，以每台兩二
萬元之價格，售賣安非他命五百公克（約十三點三台兩）予某不
詳姓名者，得款二十六萬六千元。復與另一不詳姓名者約定出售
五百公克之安非他命，但因該不詳姓名者未交付價金而未遂。(二)
九十四年一月下旬，在高雄市○○區○○路四三一號五樓，以每
台兩二萬元之價格，售賣安非他命一台兩予簡秀梅，得款二萬元
。又於同年三月初，在高雄市鼓山區○○○路六五九號五樓，以
每台兩二萬一千元之價格，售賣安非他命二台兩予簡秀梅，得款
四萬二千元。(三)九十四年一月十四日起至同年二月間某日，在高
雄市楠梓區後勁或高雄海洋大學附近，售賣安非他命予陳勝宏及
其配偶陳蔡小萍，先後四次，每次一千元（重半台錢），共得款
四千元等情。爰撤銷第一審之判決，改判論處上訴人連續販賣第
二級毒品罪刑。固非無見。
惟查原判決認定上訴人於九十四年一月中旬起至同月十八日二十
三時四十七分前某時間，在不詳地點售賣安非他命五百公克予某
不詳姓名者，得款二十六萬六千元；復與另一不詳姓名者約定出
售五百公克之安非他命，但因該不詳姓名者未給付價金而未遂等
情，僅憑上訴人與蘇俊豪間之通訊監察譯文為據。並以通訊監察
譯文所載上訴人向蘇俊豪稱：「我本來說要拿半個那個人現在錢
還沒籌齊，說要等台南的那個人下來才有。另外半個要換那一個
，現在說要馬上要換，讓它能處理出去。」等語；其中「我本來
說要拿半個那個人現在錢還沒籌齊」一語，可證上訴人與該不詳
姓名者已談妥買賣五百公克之安非他命，因該不詳姓名者尚未籌
足貨款，上訴人亦未交付安非他命而未遂。至「另外半個要換那
一個，現在說要馬上要換，讓它能處理出去」一語，則指上訴人
已交付安非他命予某不詳姓名者，販賣行為已經既遂，只是要求
更換安非他命而已；且此一不詳姓名者與前述尚未完成買賣之不
詳姓名者並非同一人，亦堪認定（見原判決第七頁第一行至第八
頁第二十五行）。但對於上訴人在電話中所稱「半個」，如何可
認係指五百公克安非他命之買賣？何以得認上訴人以相同於簡秀
梅之售價（即一台兩安非他命價格二萬元，五百公克共二十六萬
六千元），出售安非他命予上開不詳姓名者，且先後買受安非他
命之不詳姓名者並非同一人？究竟有何客觀具體之事證，足以憑
斷通訊監察譯文所載之對話內容，確屬安非他命之買賣？則未進
一步說明。實情如何，尚欠明瞭，仍應究明釐清，始足為判決之
基礎。又上訴人否認販賣安非他命之犯行，並於警詢供稱：「通
話內容是我與豪哥之對話，對話內容大概是豪哥拿給別人的安非
他命品質不好，遭人退貨，然後豪哥的朋友叫我拿半個（半公斤
）安非他命去跟豪哥換品質好一點同樣是半個（半公斤）安非他
命回來，後來因為豪哥的朋友沒再打電話給我，所以我就沒幫他
們交換安非他命毒品，我就拿我身上十餘萬元要裝潢的錢先借給
豪哥。」等語（見警局卷(一)第九頁），所供與上開通訊監察譯文
之內容似相符合。原判決對於此項有利於上訴人之證據未加調查
，亦未說明不予採納之理由，亦嫌欠洽。再按刑事訴訟法第二百
八十八條第三項規定，除簡式審判程序案件外，審判長就被告被
訴事實為訊問者，應於調查證據程序之最後行之。此項被訴事實
之訊問，旨在使被告有辯明犯罪嫌疑之機會及陳述有利於己之事
實，屬被告行使防禦權最重要之一環，依刑事訴訟法第三百六十
四條規定，亦為第二審之審判所準用。稽之原審審判筆錄，原審
審判長於調查證據程序後，對於上訴人先後售賣安非他命予不詳
名者部分之事實，疏未依法踐行訊問程序，致上訴人及其選任辯
護人無從就此部分事實予以辯解（見原審卷第四宗第九十七頁至
第一０一頁），遽為判決，併有可議。上訴意旨指摘原判決違背
法令，尚非全無理由，應認有撤銷發回更審之原因。
據上論結，應依刑事訴訟法第三百九十七條、第四百零一條，判
決如主文。
中    華    民    國  九十七  年    四    月    十    日
                      最高法院刑事第十二庭
                          審判長法官  花  滿  堂
                                法官  黃  正  興
                                法官  陳  東  誥
                                法官  林  錦  芳
                                法官  洪  佳  濱
      本件正本證明與原本無異
                                      書  記  官
中    華    民    國  九十七  年    四    月   十四   日
                                                      Ｑ


司法院資訊處製作；財團法人民間司法改革基金會備份。
